【裁判字號】    99,訴,740
【裁判日期】    990930
【裁判案由】    毒品危害防制條例
【裁判全文】
臺灣桃園地方法院刑事判決               99年度訴字第740號
公  訴  人  臺灣桃園地方法院檢察署檢察官
被      告  乙○○
上列被告因違反毒品危害防制條例案件，經檢察官提起公訴（99
年度偵字第14678 號），本院判決如下：
    主  文
乙○○犯如附表所示之罪，均累犯，各處如附表所示之刑。應執
行有期徒刑陸年。
    事  實
一、乙○○前於民國95年間，因施用毒品案件，經本院以95年度
    桃簡字第3279號判處有期徒刑5 月確定；復於96年間，因持
    有毒品案件，又經本院以96年度易字第494 號判處有期徒刑
    6 月確定；上開案件分別經減刑為有期徒刑2 月又15日及3
    月，並定應執行刑為有期徒刑5 月，甫於97年5 月29日易科
    罰金執行完畢。詎仍不知警惕，其明知海洛因、安非他命各
    係毒品危害防制條例第2 條第2 項第1 款、第2 款所列管之
    第一、二級毒品，且安非他命屬藥事法查禁之禁藥，依法均
    不得轉讓、持有，竟仍基於轉讓第一級毒品海洛因及轉讓同
    屬禁藥之第二級毒品安非他命之犯意，於附表所示之時、地
    ，同時無償提供如附表所示之海洛因及安非他命供甲○○非
    法施用（無證據證明乙○○各次轉讓第一級毒品海洛因、第
    二級毒品安非他命之數量分別達淨重5 公克以上及10公克以
    上）。嗣臺北市政府警察局刑事警察大隊接獲檢舉而建請臺
    灣桃園地方法院檢察署檢察官向本院聲請對乙○○所持用之
    門號0000000000號行動電話進行通訊監察，經本院核發通訊
    監察書後，警方即自97年10月22日上午10時起至同年11月20
    日上午10時止之通訊監察時間內執行通訊監察，後經警於97
    年11月18日下午1 時許，持本院法官核發之搜索票至臺北縣
    林口鄉○○○路○ 段249 巷85號3 樓乙○○住處執行搜索時
    ，當場扣得乙○○所有、與本案無關之海洛因11包（毛重11
    .0 9公克）、安非他命23包（毛重29.49 公克）、電子磅秤
    2 個、研磨缽1 個、行動電話1 支（含門號0000000000號SI
    M 卡1 張）、分裝袋88個、分裝棒1 支、吸食器1 組，以及
    甲○○所有、與本案無關之海洛因12包（毛重4.13公克）、
    行動電話1 支（含門號0000000000號SIM 卡1 張），因而將
    乙○○及甲○○帶回警局調查。其後甲○○並迭於警詢、偵
    訊及本院98年度訴字第1264號案件審理中（下稱前案）多次
    主動供陳前揭乙○○曾無償提供毒品予其施用之事實，始悉
    上情。
二、案經臺灣桃園地方法院檢察署檢察官自動檢舉偵查起訴。
    理  由
壹、程序方面：
一、審理範圍部分：
(一)、按法院之審判，固應以起訴之犯罪事實為範圍，但於不妨害
    事實同一之範圍內，仍得自由認定事實，適用法律。而所謂
    事實同一，指刑罰權所以發生之原因事實係屬同一而言，非
    謂罪名或犯罪之構成要件同一，亦非謂全部事實均須一致。
    申言之，起訴書所指之罪名，在審判上並無拘束之效力，祇
    須其基本社會事實相同，縱令行為之程度有所差異，亦無礙
    其犯罪事實之同一性，仍得自由認定事實，變更檢察官所認
    之罪名，予以適用刑罰。再檢察官之起訴書依法固應記載被
    告之犯罪事實及所犯法條，但如其記載不明確或有疑義，事
    關法院審判之範圍及被告防禦權之行使，法院自應經由「訊
    問」或「闡明」之方式，使之明確，此觀刑事訴訟法第273
    條第1 項第1 款規定，及該法條第1 項第1 款立法理由之說
    明即詳。茍法院就起訴書所記載關於被告犯罪事實及所犯法
    條不明確或有疑義之部分，經由「訊問」或「闡明」之方式
    ，加以更正，當事人復無爭執，法院就已更正之被告犯罪事
    實及所犯法條，依法定訴訟程序進行審判，即不能指為違法
    （最高法院97年度台非字第108 號判決意旨參照）。其次，
    所謂法院不得就未經起訴之犯罪審判，乃係指犯罪完全未經
    起訴者而言，如僅起訴事實中敘述被告犯罪之時間、地點略
    有錯誤，法院於判決時予以校正，或起訴之事實並無瑕疵，
    而法院判決認定犯罪之時地稍有出入，均係判決實體上是否
    妥適之問題，要無就未經起訴之犯罪審判之程序違法可言（
    最高法院45年台上字第287 號、71年台非字第194 號判例意
    旨併參）。
(二)、查本件起訴書原僅略載：「……竟基於轉讓第1 、2 級毒品
    海洛因及安非他命之犯意，於97年9 、10月間某時，在其位
    於臺北縣林口鄉○○○路○ 段249 巷85號3 樓住處內，無償
    轉讓第1 、2 級毒品海洛因及安非他命予許晉祥約5 次」等
    語，而未確定被告之犯罪次數，以致起訴範圍尚有不明確之
    處，嗣於99年8 月12日本院準備程序中，經公訴檢察官當庭
    以言詞更正為：「……。本件總共起訴被告5 罪，每一罪都
    從重論處轉讓一級毒品罪」等語後（見本院審訴卷第23頁反
    面），始釐清本件起訴被告轉讓毒品之次數及所犯法條，並
    確認法院之審判範圍。又本案經本院審理結果，認被告於最
    後一次（即附表編號(五)所示時地）同時轉讓第一、二級毒品
    予甲○○施用之時間，應為97年11月18日間之某時（理由詳
    如後述），而非97年9 、10月間之某日，惟因與被告就該次
    被訴無償同時轉讓第一、二級毒品予甲○○之重要基本事實
    關係相同，僅係在有關認定犯罪時間有所差異，揆諸前揭判
    例意旨，自不影響事實之同一，且被告於本院審理時復均已
    就全案相同卷證資料提出防禦，亦足以保障其實施防禦權，
    是認該部分之事實確業經檢察官起訴，而同屬本院審理之範
    疇。
二、證據能力部分：
(一)、按被告以外之人於偵查中向檢察官所為陳述，除顯有不可信
    之情況者外，得為證據，刑事訴訟法第159 條之1 第2 項定
    有明文。查證人甲○○於檢察官偵查時所為陳述，業經其於
    供前具結，此有證人結文附卷可稽，而偵查中檢察官向被告
    以外之人所取得之供述證據，原則上均能遵守法律規定，不
    致違法取供，客觀上自亦無顯不可信之情況，況證人甲○○
    嗣並經本院傳訊到庭行交互詰問，被告乙○○之詰問權已獲
    保障，是證人甲○○於偵查中之證詞，即應有證據能力。
(二)、次按被告以外之人於檢察事務官、司法警察官或司法警察調
    查中所為之陳述，與審判中不符時，其先前之陳述具有較可
    信之特別情況，且為證明犯罪事實存否所必要者，得為證據
    ，刑事訴訟法第159 條之2 定有明文。所謂「前後陳述不符
    」之要件，應就前後階段之陳述進行整體判斷，以決定其間
    是否具有實質性差異，惟無須針對全部陳述作比較，陳述之
    一部分有不符，亦屬之。本院審酌證人甲○○於前案之警詢
    、偵訊、審理以及本案審理時，就被告是否同時免費提供第
    一、二級毒品海洛因及安非他命供其施用，以及提供之次數
    究否為5 次等節，有前後陳述不符之情。惟證人甲○○於警
    詢時之陳述，既係承辦員警於告知法定應告知事項後，依一
    問一答之方式製作完成，訊畢後又交由證人甲○○過目確認
    後親自簽名無誤，此有警詢筆錄可佐，客觀上已有相當之可
    信性。另觀證人甲○○於警詢時既已明白陳稱：「我知道我
    躲不過警方的追查，所以我願意配合警方說出乙○○集團所
    有的事情。……」、「（你有無跟乙○○購買過毒品？）沒
    有，因為我替他做販賣毒品的事情，所以我看到桌上要是有
    毒品，我就直接拿起來吸食，他也不曾跟我說過什麼」等語
    （見偵卷第25頁、第26頁），顯見證人甲○○於警詢時之陳
    述乃係出於其個人自由意識所為，並未受不當外力壓制。實
    由徵諸證人甲○○於警詢結束前，尚且坦言其係在自由意識
    下為警方製作詢問筆錄，其願意痛改前非，重新做人，希望
    檢察官及法官可以再給一次機會等語，益顯明白。再依證人
    甲○○於前案供述之情狀觀之，證人甲○○既係在自己被訴
    共同販賣毒品案件中，先後3 次各於警詢、偵訊及前案審理
    時，一致提及被告乙○○曾無償提供海洛因及安非他命以供
    其施用之情無誤，相較於證人甲○○事後在本案純係就被告
    乙○○被訴單獨轉讓毒品犯行作證，客觀上較無考量利害後
    而為誇張或保留陳述之可能，亦較無來自被告或他人之壓力
    ，而出於虛偽不實之陳述，或事後串謀而故為迴護被告之機
    會。反觀證人甲○○於本院到庭作證時，則因被告乙○○在
    場，確有可能因不堪當庭指認被告犯行之壓力，而有迴護被
    乙○○告之虞慮，堪認證人甲○○於警詢中所為之陳述，客
    觀上確實具有較為可信之特別情況，且為證明本件犯罪事實
    存否所必要，揆諸上開說明，因認證人甲○○於警詢中所為
    之陳述應有證據能力，而得作為本案之證據。
(三)、再者，本案認定事實所引用之文書證據，並無證據證明係公
    務員違背法定程式所取得，亦無刑事訴訟法第159 條之4 之
    顯有不可信之情況與不得作為證據之情形。本院斟酌本案卷
    內之證據並非非法取得，亦無證明力明顯過低之情形，且經
    本院於審判期日依法進行證據之調查、辯論，被告於訴訟上
    之程序權即已受保障，故前揭各該證據，均得採為證據，合
    先敘明。
貳、實體方面：
一、訊據被告乙○○矢口否認有何轉讓毒品之犯行，辯稱：我認
    識甲○○，但沒有在97年9 、10月間交付第一、二級毒品給
    他；先前有一次甲○○偷用我的二級毒品被我抓到，我就叫
    他以後不要再這樣做，要自己帶毒品來，我跟他沒有任何毒
    品往來云云。
二、本院查：
(一)、關於被告乙○○如何於附表所示時、地，同時無償轉讓第一
    、二級毒品海洛因及安非他命予甲○○施用之事實，業據證
    人甲○○先後迭於前案之警詢時指稱：「（你有無跟乙○○
    購買毒品？）沒有，因為我替他做販賣毒品的事情，所以我
    看到桌上要是有毒品，我就直接拿起來吸食，他也不曾跟我
    說過什麼」等語（見偵卷第26頁）；前案之偵訊時具結證稱
    ：「（為何不向乙○○買毒品？）他都放在桌上沒有收，我
    直接跟他拿來用就好，不用跟他買，他知道我會拿來施用」
    、「（知悉對方交錢給你是為了向乙○○購買毒品，為何還
    要幫乙○○收錢？）他之前給我2 、3 千元，或是免費讓我
    施用毒品，或是讓我車子加滿油」等語（見偵卷第73至74頁
    ）；本院前案審理時結證：「（乙○○在什麼時間、地點，
    提供你免費的什麼毒品施用？可否詳述？）我到乙○○家，
    有施用海洛因、安非他命，地點都是在乙○○的家，時間大
    約是在97年9 月、10月左右……」、「差不多5 次」、「（
    你在乙○○家，免費施用時，差不多施用多少重量的毒品？
    ）就是一小包這樣子，拿來施用，一小包差不多零點15公克
    ，這是指海洛因，安非他命部分，也差不多是零點15公克」
    、「每次都是混合著施用，有海洛因和安非他命」等語（見
    本院99年度訴字第1264號卷99年2 月2 日審判筆錄第10至11
    頁）；以及本院本案審理時證稱：「我總共在被告租屋處桌
    上拿過5 次的毒品施用」、「我在97年11月18日就有從被告
    桌上拿安非他命來使用」、「我在11月18日前一個禮拜又有
    從被告桌上拿安非他命來使用」、「97年9 月中旬開始第一
    次從被告桌上拿安非他命來施用」、「大概每3 個禮拜會去
    被告桌上拿毒品來施用」等語在卷（見本院卷99年9 月15日
    審判筆錄第9 至11頁）。本院稽諸證人甲○○對於其取得毒
    品之時間、地點、代價、次數、種類等重要情節均能清楚交
    代，苟非真有其事，證人甲○○焉能於歷次不同偵、審程序
    均為相符一致之陳述，由是已足見證人甲○○前揭證詞並非
    出於虛捏。加以被告乙○○於偵訊時亦坦然直言：每次甲○
    ○來找伊，伊的毒品都放在桌上，甲○○會自己拿去施用，
    伊沒有意見，不過還是會勸甲○○不要吃等語（見偵卷第77
    頁），亦與證人甲○○上開所證情節不謀而合，更徵證人甲
    ○○所證屬實，可以採信。
(二)、證人甲○○嗣於本院審理時雖翻異前詞，先是改稱：伊前後
    只有1 、2 次在被告住處桌上拿被告的安非他命來施用云云
    ，嗣又翻稱：被告一共只有讓我在其住處免費施用安非他命
    5 次，至於海洛因都是我自己帶的云云。但查：
  1.綜觀證人甲○○於本案審理時之證述情形，可知證人甲○○
    就其在被告位於臺北縣林口鄉○○路住處施用毒品之次數及
    種類等各節，忽而陳稱：伊曾於97年9 月及10月間，在被告
    住處施用海洛因及安非他命約1 、2 次，毒品來源都是伊自
    己帶去的云云（見本院卷99年9 月15日審判筆錄第4 至5 頁
    ），忽而又改稱：伊一共在上址施用毒品5 次，最後一次是
    在97年11月18日遭警查獲當日，伊所施用的毒品，只有海洛
    因是伊自己帶去，至於安非他命則是被告所有云云（見同上
    筆錄第8 頁、第10頁），就其實際在被告乙○○住處施用毒
    品之次數及種類一再避重就輕，尤以其上開所證，復與證人
    自身先前在前案警詢、偵訊及審理時所證內容，以及被告乙
    ○○本人在偵訊中供述之情節相互歧異，悖離常情極甚，本
    院已難為採憑。
  2.實由觀諸證人甲○○於警詢時所供稱：「我跟乙○○是朋友
    關係，認識約5 至6 年的時間」等語（見偵卷第23頁），於
    前案審理時證稱：「因為乙○○的小孩在大園讀書，我家住
    在大園，我幫忙載乙○○的小孩從大園載去林口找乙○○」
    等語（見本院前審卷99年2 月2 日審判筆錄第8 頁），以及
    於本院審理時證稱：「被告有勸告過我，他說毒品不是好東
    西，能不吃就不吃」等語（本院卷99年9 月15日審判筆錄第
    7 頁），則證人甲○○與被告二人間有相當程度以上之交往
    情誼，確實不言可喻。而本件被告無償轉讓毒品犯行之所以
    會為檢察官查悉起訴，復係起因於證人甲○○先前主動在前
    案警詢、偵訊乃至於本院前案審理時指訴被告免費提供其施
    用毒品所致，亦有各該調查、偵訊及審判筆錄在卷可佐。證
    人甲○○事後當庭見自己友人恐因無償轉讓毒品供其施用而
    將遭刑罰制裁，不免曲意迴護，此亦與常情無悖，是其上開
    所證，並不足以資為對被告有利認定之依據，附此敘明。
(三)、至被告乙○○雖亦執前詞云云為辯。但查：
  1.關於被告乙○○曾否親見甲○○在其住處施用毒品一節，被
    告乙○○於前案偵查中先是供稱：「每次他來找我，我的毒
    品都放在桌上，他會自己拿去施用，我沒有意見，不過我還
    是會勸他不要吃」等語（見偵卷第77頁）；繼於前案審理時
    又改稱：「（你有無免費提供海洛因或安非他命給甲○○施
    用？）沒有」、「（你有無看過甲○○在你林口住家施用過
    毒品嗎？）沒有」云云（見前審卷第17頁）；嗣於本案準備
    程序中又翻稱：「他有一次取用我的二級毒品，被我抓到，
    我叫他不要再這樣做了，我叫他以後自己帶毒品來，之後他
    就都自己帶毒品來用」云云（見本院99年度審訴卷字1507號
    卷第23頁反面）。由其上開所供各節，已清楚可見被告乙○
    ○前後供述反覆不一，苟非出於心虛，被告乙○○何必連其
    曾否目睹過甲○○在其住處施用毒品此等與之毫無利害關係
    之客觀事實，亦無法從一如實陳述。
  2.而被告乙○○嗣經本院前審法院當庭質以其為何上開供述先
    後不符，當庭旋即諉稱：「那時候是檢察官跟我講甲○○承
    認他有在我家施用，所以我才會這樣講，但是事實上我真的
    沒有看過甲○○在我家施用毒品，可能是我不在或我不注意
    的時候，甲○○施用毒品的，……，因為我自己施用之後，
    會放在桌上，甲○○把剩下的拿去施用，我真的不曉得」云
    云（見本院前審卷第21頁反面）。惟其就此所辯，又與被告
    乙○○嗣於本院審理時所改供：「我之前雖然在檢察官那邊
    承認我將毒品放在桌上，由甲○○自行拿去施用，我都沒有
    表示任何意見，但是當時在檢察官面前講的話是因為我那時
    毒癮發作，所以我講的是不實在的話」云云（見本院卷99年
    9 月15日審判筆錄第2 頁）歧異，本院要難輕易採憑。
  3.另依證人甲○○於本院審理時所證：其去被告家時，被告都
    在家，因為被告住處不大，且其與被告均待在客廳，被告都
    知道其在該住處之活動狀況等語（見本院99年9 月15日審判
    筆錄第4 頁），可知因被告與證人甲○○在上址住處之活動
    範圍均侷限於客廳處，且二人又均同時在場，被告豈能就證
    人甲○○在該址之舉止活動一概諉為不知。遑論被告嗣於本
    院審理時，甚至又當庭直言：「（你前後看到甲○○幾次在
    你的租屋處使用毒品？）3 次」云云，益顯被告確實知悉證
    人甲○○在其住處施用毒品無誤。從而，被告或空言否認不
    知甲○○在其住處施用毒品云云，或狡言飾稱僅有看到甲○
    ○施用安非他命3 次云云，均無非係避重就輕之詞，不值採
    信。
  4.再者，被告乙○○本身染有吸毒惡習，此由觀諸卷附被告之
    臺灣高等法院被告前案紀錄表，以及其現正因施用毒品案件
    而入監執行等情即明。而毒品海洛因、安非他命均屬物稀價
    昂之物，出面購買毒品且將大幅提高自己遭警查獲之風險，
    是施用毒品者莫不珍視其所持有之毒品並妥善保管收藏，誠
    難想像被告為何竟會率爾逕將其毒品海洛因、安非他命任意
    扔置於住處桌上。尤以被告於本院審理時，復當庭直言其曾
    親眼目擊甲○○偷取其所有之毒品吸食進而制止等語不諱，
    倘所供屬實，衡情被告理當更加提防甲○○以免毒品無端減
    損，若非其確有意無償提供毒品海洛因、安非他命以供甲○
    ○施用，又怎會罔顧當時林口住處尚有其配偶及年僅1 歲多
    之稚子同住，任意扔置海洛因、安非他命等毒品於桌上。本
    院乃綜上各情參互以析，認被告乙○○主觀上確有無償提供
    第一、二級毒品海洛因、安非他命予甲○○施用之犯意，其
    上開所辯，無非僅係畏罪情虛之詞，為本院所不採信。
(四)、綜上，被告乙○○前揭所辯無一可取，本院事證已臻明確，
    被告同時無償轉讓第一、二級毒品海洛因、安非他命5 次予
    甲○○以供其施用之犯行堪以認定，應予依法論科。
三、論罪科刑：
(一)、按行為後法律有變更者，適用行為時之法律。但行為後之法
    律有利於行為人者，適用最有利於行為人之法律，刑法第2
    條第1 項定有明文。又比較時應就罪刑有關之共犯、未遂犯
    、想像競合犯、牽連犯、連續犯、結合犯，以及累犯加重、
    自首減輕暨其他法定加減（如身分加減）與加減例等一切規
    定，綜其全部罪刑之結果而為比較（詳最高法院95年第8 次
    刑事庭會議一(四)之決議要旨參照）。再按毒品危害防制條例
    第4 條、第11條、第11條之1 、第17條、第20條、第25條，
    業於98年5 月20日以華總一義字第09800125141 號修正公布
    ，依法務部98年6 月8 日法檢字第0980802279號函認依毒品
    危害防制條例第36條規定，修正條文自公布後6 個月施行（
    詳臺灣高等法院暨所屬法院因應新修正毒品危害防制條例施
    行法律問題研討會結論參照）。本件被告乙○○行為後，毒
    品危害防制條例雖增訂第11條第3 項：「持有第一級毒品純
    質淨重10公克以上者，處1 年以上7 年以下有期徒刑，得併
    科新臺幣1 百萬元以下罰金」，及第4 項：「持有第二級毒
    品純質淨重20公克以上者，處6 月以上5 年以下有期徒刑，
    得併科新臺幣70萬元以下罰金」，但被告乙○○於附表所示
    各次同時轉讓第一、二級毒品海洛因、安非他命之數量既無
    從認定各逾越淨重10公克及20公克以上，且上開持有毒品數
    量之修訂與被告乙○○轉讓毒品之犯罪並無影響，依前揭法
    條規定及最高法院決議意旨，即無為新舊法比較之必要。又
    被告乙○○之行為並不符合修正後毒品危害防制條例第17條
    第2 項之規定（詳如後(五)、所述），是該部分亦無比較新舊
    法之必要，均合先敘明。
(二)、次按海洛因、安非他命分係毒品危害防制條例第2 條第2 項
    第1 款、第2 款所列之第一、二級毒品，且安非他命屬藥事
    法查禁之禁藥，依法均不得轉讓、持有，故行為人明知為安
    非他命而轉讓予他人者，除成立毒品危害防制條例第8 條第
    2 項之轉讓第二級毒品罪外，亦構成藥事法第83條第1 項之
    轉讓禁藥罪。而藥事法第83條第1 項係於93年4 月21日修正
    公布，同年月23日施行，為毒品危害防制條例之後法，且藥
    事法第83條第1 項之法定刑為7 年以下有期徒刑，得併科新
    臺幣500 萬元以下罰金，與毒品危害防制條例第8 條第2 項
    之法定刑為6 月以上，5 年以下有期徒刑，得併科新臺幣70
    萬元以下罰金相較後，以藥事法第83條第1 項之法定刑為重
    。又以毒品之範圍尚包括影響精神物質與其製品，而藥事之
    管理，亦非僅止於藥品之管理，毒品未必均係經公告列管之
    禁藥，禁藥亦非必均為毒品，毒品危害防制條例與藥事法二
    者，並無必然之特別法與普通法關係。是除有轉讓之第二級
    毒品達毒品危害防制條例第8 條第6 項之一定數量，經依法
    加重後之法定刑較藥事法第83條第1 項之法定刑為重之情形
    外，因藥事法第83條第1 項為後法，且為重法，二者有法條
    競合關係，自應優先適用藥事法第83條第1 項之規定處斷（
    最高法院96年度台上字第3582號判決意旨參照）。茲因卷內
    並未見被告乙○○有同時轉讓第一、二級毒品海洛因、安非
    他命淨重各達5 公克及10公克以上予甲○○施用之積極事證
    ，且證人甲○○復已證稱其均係在被告住處當場施用海洛因
    及安非他命等語明確，衡情常人單次同時施用海洛因、安非
    他命之數量，應均未達到淨重5 公克及10公克以上之數量，
    本院乃依罪疑惟輕原則，應為被告有利之認定，認被告乙○
    ○所轉讓予甲○○施用之安非他命數量，並未達於該加重處
    刑標準，尚無依據毒品危害防制條例第8 條第6 項之規定加
    重其刑，復因藥事法第83條第1 項之法定刑較毒品危害防制
    條例第8 條第2 項之法定刑為重，依上開法規競合及重法優
    於輕法之適用法則，被告轉讓禁藥安非他命予甲○○之犯行
    ，自應優先適用藥事法論處。
(三)、是核被告乙○○所為，係犯毒品危害防制條例第8 條第1項
    之轉讓第一級毒品罪、藥事法第83條第1 項之轉讓禁藥罪。
    至起訴意旨固認被告乙○○上開轉讓安非他命犯行，係犯毒
    品危害防制條例第8 條第2 項罪嫌，惟蒞庭之公訴檢察官於
    本院準備程序時，業已陳述該部分起訴事實該當於藥事法第
    83條第1 項之轉讓禁藥罪，並請求更正原起訴法條（見本院
    99 年 度審訴字第1507號卷第23頁反面），本院毋庸再變更
    公訴人起訴之法條，附此敘明。被告持有海洛因、安非他命
    後進而轉讓，其持有海洛因、安非他命之低度行為，應為轉
    讓海洛因、安非他命之高度行為所吸收，均不另論罪。被告
    於附表所示時、地，同時轉讓海洛因、安非他命，係以一行
    為觸犯數罪名，為想像競合犯，應依刑法第55條前段規定，
    從較重之轉讓第一級毒品罪處斷。被告5 次轉讓海洛因之犯
    行，犯意各別，行為互殊，應分論併罰之。
(四)、查被告乙○○前於95年間，因施用毒品案件，經本院以95年
    度桃簡字第3279號判處有期徒刑5 月確定；復於96年間，因
    持有毒品案件，又經本院以96年度易字第494 號判處有期徒
    刑6 月確定；上開案件分別經減刑為有期徒刑2 月又15日及
    3 月，並定應執行刑為有期徒刑5 月，甫於97年5 月29日易
    科罰金執行完畢，有臺灣高等法院被告前案紀錄表在卷可稽
    ，其受有期徒刑執行完畢，5 年內故意再犯本件有期徒刑以
    上之罪，均為累犯，應各依刑法第47條第1 項規定加重其刑
    。又98年11月20日行政院行政院院臺法字第0980073647號令
    修正發布施行之「轉讓毒品加重其刑之數量標準」，其中關
    於轉讓第一級毒品達淨重5 公克以上，及轉讓第二級毒品達
    淨重10公克以上者，均加重其刑至二分之一之規定，並未修
    正，茲因本院認定被告乙○○5 次同時提供予證人甲○○施
    用之第一級毒品海洛因、第二級毒品安非他命，淨重各均未
    達5 公克及10公克以上，是本件尚無毒品危害防制條例第8
    條第6 項規定加重其刑之適用，併此敘明。
(五)、再按修正後之毒品危害防制條例第17條第2 項規定：「犯第
    4 條至第8 條之罪於偵查及審判中均自白者，減輕其刑」，
    是被告自須就製造、販賣、運輸或轉讓各該毒品之犯罪事實
    ，在偵查中及審判時均經自白，始有上開減輕其刑規定之適
    用（最高法院99年度台上字第4717號、99年度台上字第4564
    號判決意旨參照）。查本件被告乙○○於前案偵訊時固曾一
    度自白：「每次他（指甲○○）來找我，我的毒品都放在桌
    上，他會自己拿去施用，我沒有意見，不過我還是會勸他不
    要吃」等語（見偵卷第77頁），然其嗣於前案及本案審理時
    即一概均否認有此轉讓毒品犯行，依前揭判決意旨，並不符
    合上開「偵查及審判中均自白」之減刑要件，而被告既不得
    依修正後之毒品危害防制條例第17條第2 項規定減輕其刑，
    自亦無就此另為新舊法比較之必要，再予敘明。
(六)、爰審酌被告視政府反毒政策及宣導如無物，恣意轉讓毒品予
    他人施用，助長毒品散布，危害國民健康及社會秩序，影響
    所及，非僅施用者個人之生命、身體將可能因此受侵害，社
    會、國家之法益亦同遭戕害，兼衡被告5 次轉讓毒品犯行時
    間尚屬不長、且其轉讓毒品之對象均為同一人，以及被告之
    犯罪手段、智識程度、犯後態度等一切情狀，分別量處如附
    表所示之刑，並定其應執行刑，以為警惕。
(七)、最後，證人甲○○於警詢時既已清楚證稱其看到被告住處桌
    上有毒品，就直接拿起來吸食等語（見偵卷第26頁），是被
    告乙○○於附表各次無償轉讓以供甲○○施用之毒品，顯均
    因甲○○施用完畢而滅失，本件扣案如事實欄所示被告乙○
    ○及證人甲○○所有之第一、二級毒品海洛因、安非他命，
    自與被告乙○○本件轉讓犯行無關，至本案警方於被告位於
    林口住處所查扣之如事實欄所示其餘物品，均與本案犯罪無
    關，又非違禁物，是亦不為沒收之諭知，末此指明。
據上論斷，應依刑事訴訟法第299 條第1 項前段，毒品危害防制
條例第8 條第1 項，藥事法第83條第1 項，刑法第11條前段、第
47條第1 項、第55條、第51條第5 款，判決如主文。
本案經檢察官蔡佩玲到庭執行職務。
中    華    民    國    99    年    9     月    30    日
                  刑事第八庭    審判長法  官  劉為丕
                                      法  官  溫祖明
                                      法  官  呂綺珍
附表：
┌──┬───┬────┬───────────┬────────────┐
│編號│ 時間 │  地點  │ 轉讓之毒品種類及數量 │        應處罪刑        │
│    │      │        │                      │                        │
├──┼───┼────┼───────────┼────────────┤
│ (一) │97年9 │臺北縣林│第一級毒品海洛因及第二│乙○○轉讓第一級毒品，累│
│    │月中旬│口鄉文化│級毒品安非他命（可供許│犯，處有期徒刑壹年肆月。│
│    │某日  │三路1 段│祥施用1 次，無證據證│                        │
│    │      │249 巷85│明海洛因及安非他命之數│                        │
│    │      │號3樓   │量各達於應依毒品危害防│                        │
│    │      │        │制條例第8 條第6 項公告│                        │
│    │      │        │應予加重之淨重5 公克以│                        │
│    │      │        │上及10公克以上）      │                        │
├──┼───┼────┼───────────┼────────────┤
│ (二) │距上開│臺北縣林│第一級毒品海洛因及第二│乙○○轉讓第一級毒品，累│
│    │(一)、經│口鄉文化│級毒品安非他命（可供許│犯，處有期徒刑壹年肆月。│
│    │3 星期│三路1 段│祥施用1 次，無證據證│                        │
│    │之某日│249 巷85│明海洛因及安非他命之數│                        │
│    │      │號3 樓  │量各達於應依毒品危害防│                        │
│    │      │        │制條例第8 條第6 項公告│                        │
│    │      │        │應予加重之淨重5 公克以│                        │
│    │      │        │上及10公克以上）      │                        │
├──┼───┼────┼───────────┼────────────┤
│ (三) │距上開│臺北縣林│第一級毒品海洛因及第二│乙○○轉讓第一級毒品，累│
│    │(二)、經│口鄉文化│級毒品安非他命（可供許│犯，處有期徒刑壹年肆月。│
│    │3 星期│三路1 段│祥施用1 次，無證據證│                        │
│    │之某日│249 巷85│明海洛因及安非他命之數│                        │
│    │      │號3 樓  │量各達於應依毒品危害防│                        │
│    │      │        │制條例第8 條第6 項公告│                        │
│    │      │        │應予加重之淨重5 公克以│                        │
│    │      │        │上及10公克以上）      │                        │
├──┼───┼────┼───────────┼────────────┤
│ (四) │97年11│臺北縣林│第一級毒品海洛因及第二│乙○○轉讓第一級毒品，累│
│    │月11日│口鄉文化│級毒品安非他命（可供許│犯，處有期徒刑壹年肆月。│
│    │某時  │三路1 段│祥施用1 次，無證據證│                        │
│    │      │249 巷85│明海洛因及安非他命之數│                        │
│    │      │號3 樓  │量各達於應依毒品危害防│                        │
│    │      │        │制條例第8 條第6 項公告│                        │
│    │      │        │應予加重之淨重5 公克以│                        │
│    │      │        │上及10公克以上）      │                        │
├──┼───┼────┼───────────┼────────────┤
│ (五) │97年11│臺北縣林│第一級毒品海洛因及第二│乙○○轉讓第一級毒品，累│
│    │月18日│口鄉文化│級毒品安非他命（可供許│犯，處有期徒刑壹年肆月。│
│    │某時  │三路1 段│祥施用1 次，無證據證│                        │
│    │      │249 巷85│明海洛因及安非他命之數│                        │
│    │      │號3 樓  │量各達於應依毒品危害防│                        │
│    │      │        │制條例第8 條第6 項公告│                        │
│    │      │        │應予加重之淨重5 公克以│                        │
│    │      │        │上及10公克以上）      │                        │
└──┴───┴────┴───────────┴────────────┘
附錄論罪科刑法條：
毒品危害防制條例第8條
轉讓第一級毒品者，處1 年以上7 年以下有期徒刑，得併科新臺
幣1 百萬元以下罰金。
轉讓第二級毒品者，處6 月以上5 年以下有期徒刑，得併科新臺
幣70萬元以下罰金。
轉讓第三級毒品者，處3 年以下有期徒刑，得併科新臺幣30萬元
以下罰金。
轉讓第四級毒品者，處1 年以下有期徒刑，得併科新臺幣10萬元
以下罰金。
前四項之未遂犯罰之。
轉讓毒品達一定數量者，加重其刑至二分之一，其標準由行政院
定之。
藥事法第83條
明知為偽藥或禁藥，而販賣、供應、調劑、運送、寄藏、牙保、
轉讓或意圖販賣而陳列者，處7 年以下有期徒刑，得併科新臺幣
5 百萬元以下罰金。
犯前項之罪，因而致人於死者，處7 年以上有期徒刑，致重傷者
，處3 年以上12年以下有期徒刑。
因過失犯第1 項之罪者，處2 年以下有期徒刑、拘役或科新臺幣
30萬元以下罰金。
第 1 項之未遂犯罰之。
以上正本證明與原本無異。
如不服本判決應於收受判決後10日內向本院提出上訴書狀，並應
敘述具體理由。其未敘述上訴理由者，應於上訴期間屆滿後20日
內向本院補提理由書(均須按他造當事人之人數附繕本)「切勿逕
送上級法院」。
                                      書記官  范升福
中    華    民    國    99    年    10    月    2     日

司法院資訊處製作；財團法人民間司法改革基金會備份。
